---
title: "Jensen (2025): replicação da Tabela 1 e extensão safe vs. contaminated control"
author: ""
date: "`r Sys.Date()`"
lang: pt-BR
output:
  pdf_document:
    latex_engine: xelatex
    number_sections: true
    keep_tex: false
geometry: margin=1in
---

```{r setup, include=FALSE}
knitr::opts_chunk$set(
  echo = TRUE,
  message = FALSE,
  warning = FALSE,
  fig.width = 8,
  fig.height = 4.8,
  dpi = 300
)

options(scipen = 999)

library(dplyr)
library(ggplot2)
library(knitr)
library(readr)
library(scales)

replication_dir <- if (dir.exists("replication")) "replication" else "."
source(file.path(replication_dir, "jensen_replication_ivb.R"))

sample_summary <- readr::read_csv(
  file.path(replication_dir, "jensen_sample_summary.csv"),
  show_col_types = FALSE
)
validation_checks <- readr::read_csv(
  file.path(replication_dir, "jensen_validation_checks.csv"),
  show_col_types = FALSE
)
table1_results <- readr::read_csv(
  file.path(replication_dir, "jensen_table1_replication.csv"),
  show_col_types = FALSE
)
extension_results <- readr::read_csv(
  file.path(replication_dir, "jensen_extension_results.csv"),
  show_col_types = FALSE
)

fmt_num <- function(x, digits = 3) {
  formatC(x, format = "f", digits = digits, big.mark = ",")
}
```

# Q&A

1. **A replicação da Tabela 1 bateu?**  
Sim. As oito colunas principais do artigo foram reproduzidas com alta proximidade em `R`, inclusive os modelos de amostra restrita e os modelos ponderados de matching.

2. **Qual é o achado novo que interessa ao seu paper?**  
O artigo compara `com` e `sem` controles time-varying. Mas, quando incluímos um modelo intermediário com apenas covariáveis pré-tratamento interagidas com tempo, sem os controles time-varying realizados, o grosso do deslocamento da estimativa já aparece ali.

3. **O que isso implica?**  
Implica que, no Jensen, os controles time-varying realizados não parecem ser o principal motor da mudança no coeficiente. O bloco `safe`, construído com covariáveis pré-tratamento × tempo, faz mais trabalho.

# Desenho empírico

Jensen (2025) estima o efeito de frequentar faculdade entre 2004 e 2008 sobre participação política, usando um DiD com dois períodos e efeitos fixos individuais. Os elementos centrais da Tabela 1 são:

- amostra principal ELS;
- tratamento não escalonado (`treatment_level_at_t2`);
- efeito fixo individual;
- `PostPeriod` como efeito de tempo comum;
- ajuste de baseline via `prior voting × time`;
- controles time-varying adicionais;
- em algumas especificações, interações entre `PostPeriod` e covariáveis pré-tratamento.

O ponto para o seu paper é separar três coisas:

- base com ajuste seguro mínimo (`prior voting × time`);
- inclusão de time-varying controls realizados;
- inclusão de covariáveis pré-tratamento × tempo.

# Dados e validações

```{r sample-summary}
sample_summary |>
  mutate(post_share = percent(post_share, accuracy = 0.1)) |>
  kable(
    caption = "Tabela 1. Resumo amostral do painel ELS usado na replicação de Jensen (2025)"
  )
```

```{r validation-checks}
validation_checks |>
  kable(
    caption = "Tabela 2. Checagens lógicas do painel e das variáveis centrais"
  )
```

Os arquivos usados foram baixados para [jensen_2025](/Users/manoelgaldino/Documents/DCP/Papers/IVB/IVB-paper/replication/candidate_papers/jensen_2025), preservando o `analysis.do` original e as bases tabulares do Dataverse.

# Replicação da Tabela 1

```{r table1-replication}
table1_print <- table1_results |>
  dplyr::select(
    panel, spec_label, estimate, std_error, conf_low,
    conf_high, n_obs, published_estimate, benchmark_gap
  ) |>
  mutate(
    across(
      c(estimate, std_error, conf_low, conf_high, published_estimate, benchmark_gap),
      ~ round(.x, 3)
    )
  )

kable(
  table1_print,
  col.names = c(
    "Painel", "Especificação", "Estimativa", "Erro-padrão",
    "IC 95% inf.", "IC 95% sup.", "N", "Publicado", "Gap"
  ),
  caption = "Tabela 3. Replicação em R da Tabela 1 de Jensen (2025)"
)
```

A replicação bate muito de perto:

- modelo 1: `r fmt_num(table1_results$estimate[table1_results$model_id == "m1"])` versus `0.137`;
- modelo 3: `r fmt_num(table1_results$estimate[table1_results$model_id == "m3"])` versus `0.107`;
- modelo 6: `r fmt_num(table1_results$estimate[table1_results$model_id == "m6"])` versus `0.089`;
- modelo 8: `r fmt_num(table1_results$estimate[table1_results$model_id == "m8"])` versus `0.101`.

Isso é suficiente para tomar a implementação em `R` como base confiável para a extensão analítica.

# Extensão: modelo safe intermediário

O artigo não reporta explicitamente um modelo com:

- `prior voting × time`;
- `covariáveis pré-tratamento × time`;
- **sem** os time-varying controls realizados.

Esse é exatamente o modelo que interessa para o seu paper, porque ele aproxima o ajuste `safe` antes de inserir covariáveis possivelmente contaminadas.

```{r extension-table}
extension_print <- extension_results |>
  dplyr::select(
    panel, spec_label, estimate, std_error, n_obs,
    delta_vs_base, delta_vs_safe_dyn
  ) |>
  mutate(
    across(c(estimate, std_error, delta_vs_base, delta_vs_safe_dyn), ~ round(.x, 3))
  )

kable(
  extension_print,
  col.names = c(
    "Painel", "Especificação", "Estimativa", "Erro-padrão",
    "N", "Delta vs. base", "Delta vs. safe-dyn"
  ),
  caption = "Tabela 4. Extensão safe vs. time-varying controls na amostra ELS"
)
```

Os resultados-chave são:

## Full sample

- base (`m1`): `r fmt_num(extension_results$estimate[extension_results$model_id == "m1"])`
- base + TVC (`m2`): `r fmt_num(extension_results$estimate[extension_results$model_id == "m2"])`
- base + pré-tratamento × tempo (`m_safe_full`): `r fmt_num(extension_results$estimate[extension_results$model_id == "m_safe_full"])`
- base + TVC + pré-tratamento × tempo (`m3`): `r fmt_num(extension_results$estimate[extension_results$model_id == "m3"])`

Logo:

- `m2 - m1 = r fmt_num(extension_results$delta_vs_base[extension_results$model_id == "m2"])`
- `m_safe_full - m1 = r fmt_num(extension_results$delta_vs_base[extension_results$model_id == "m_safe_full"])`
- `m3 - m_safe_full = r fmt_num(extension_results$delta_vs_safe_dyn[extension_results$model_id == "m3"])`

## Restricted control group

- base (`m4`): `r fmt_num(extension_results$estimate[extension_results$model_id == "m4"])`
- base + TVC (`m5`): `r fmt_num(extension_results$estimate[extension_results$model_id == "m5"])`
- base + pré-tratamento × tempo (`m_safe_restricted`): `r fmt_num(extension_results$estimate[extension_results$model_id == "m_safe_restricted"])`
- base + TVC + pré-tratamento × tempo (`m6`): `r fmt_num(extension_results$estimate[extension_results$model_id == "m6"])`

Logo:

- `m5 - m4 = r fmt_num(extension_results$delta_vs_base[extension_results$model_id == "m5"])`
- `m_safe_restricted - m4 = r fmt_num(extension_results$delta_vs_base[extension_results$model_id == "m_safe_restricted"])`
- `m6 - m_safe_restricted = r fmt_num(extension_results$delta_vs_safe_dyn[extension_results$model_id == "m6"])`

```{r extension-figure, fig.cap="Figura 1. Coeficiente do tratamento nas especificações base, com time-varying controls e com ajuste safe adicional."}
plot_df <- extension_results |>
  filter(model_id %in% c("m1", "m2", "m_safe_full", "m3", "m4", "m5", "m_safe_restricted", "m6")) |>
  mutate(
    spec_label = factor(spec_label, levels = rev(unique(spec_label)))
  )

ggplot(plot_df, aes(x = estimate, y = spec_label, color = panel)) +
  geom_vline(xintercept = 0, linewidth = 0.4, linetype = "dashed", color = "gray50") +
  geom_errorbarh(aes(xmin = conf_low, xmax = conf_high), height = 0.15) +
  geom_point(size = 2.5) +
  scale_color_manual(values = c("Full sample" = "#2f5c8a", "Restricted control group" = "#b2472f")) +
  labs(
    x = "Efeito estimado de frequentar faculdade sobre voto",
    y = NULL,
    color = NULL
  ) +
  theme_minimal(base_size = 11)
```

# Interpretação

O achado substantivo é mais interessante do que na Kronick.

Na amostra completa:

- adicionar os **time-varying controls** move o coeficiente de `0.137` para `0.130`;
- adicionar apenas o bloco `safe` com covariáveis pré-tratamento × tempo move de `0.137` para `0.111`;
- depois que o bloco `safe` entra, adicionar os TVCs muda pouco: `0.111` para `0.107`.

Na amostra restrita:

- os TVCs, sozinhos, movem o coeficiente **para cima** (`0.096` para `0.106`);
- o bloco `safe` o move **para baixo** (`0.096` para `0.078`);
- o modelo completo termina em `0.089`.

Isso sugere que o Jensen é um caso melhor do que a Kronick para o seu argumento:

- os controles time-varying são mais plausivelmente problemáticos;
- o artigo os discute explicitamente;
- mas, uma vez separado um bloco `safe`, o papel dos TVCs fica bem mais nítido.

Em outras palavras, o paper do Jensen já estava preocupado com post-treatment bias, mas ainda misturava duas operações:

1. ajustar por heterogeneidade plausível com covariáveis pré-tratamento;
2. incluir controles realizados no pós-tratamento.

O seu framework separa essas duas coisas de forma mais limpa.

# Reprodutibilidade

O relatório executa o script [jensen_replication_ivb.R](/Users/manoelgaldino/Documents/DCP/Papers/IVB/IVB-paper/replication/jensen_replication_ivb.R), que lê os arquivos em [jensen_2025](/Users/manoelgaldino/Documents/DCP/Papers/IVB/IVB-paper/replication/candidate_papers/jensen_2025) e salva:

- [jensen_table1_replication.csv](/Users/manoelgaldino/Documents/DCP/Papers/IVB/IVB-paper/replication/jensen_table1_replication.csv)
- [jensen_extension_results.csv](/Users/manoelgaldino/Documents/DCP/Papers/IVB/IVB-paper/replication/jensen_extension_results.csv)
- [jensen_validation_checks.csv](/Users/manoelgaldino/Documents/DCP/Papers/IVB/IVB-paper/replication/jensen_validation_checks.csv)
- [jensen_sample_summary.csv](/Users/manoelgaldino/Documents/DCP/Papers/IVB/IVB-paper/replication/jensen_sample_summary.csv)

```{r session-info}
sessionInfo()
```
