---
title: "Avaliação de Potencial de IVB: AIIB e World Bank"
author: ""
date: "`r Sys.Date()`"
output:
  pdf_document:
    latex_engine: xelatex
    number_sections: true
    keep_tex: false
  html_document:
    toc: true
---

```{r setup, include=FALSE}
knitr::opts_chunk$set(echo = FALSE, message = FALSE, warning = FALSE)
library(knitr)
```

# Q\&A inicial

**Q1. O tratamento principal é plausivelmente exógeno?**  
**A1.** É observacional, mas com identificação plausível e forte no desenho do paper (DM-LFM, placebo temporal e múltiplas robustezes).

**Q2. O paper depende de controles/modelagem para lidar com endogeneidade?**  
**A2.** Sim. A estratégia central usa DM-LFM (fatores latentes) e várias robustezes (DiD, FE, Poisson, binomial negativa, Gsynth), além de placebo.

**Q3. Com seu novo insight, este é bom caso para "IVB alto por collider com D exógeno"?**  
**A3.** Sim, com ressalvas. É um bom candidato para explorar se o componente de IVB \"clean\" pode dominar, dado tratamento bem identificado e efeito robusto entre especificações.

# 1. Visão geral do paper

**Paper:** Qian, Vreeland e Zhao (2023), *International Organization*  
**Título:** *The Impact of China’s AIIB on the World Bank*  
**Pergunta:** A fundação da AIIB reduziu a participação de membros fundadores (em desenvolvimento) em projetos de infraestrutura do Banco Mundial?  

**Amostra:** 155 países receptores de projetos do Banco Mundial, 1992--2019.  

**Desfecho principal (Y):** número anual de novos projetos de infraestrutura do Banco Mundial por país.  
**Tratamento (D):** indicador de país fundador da AIIB no período pós-2016 (`AIIB founder × post-2016`).

# 2. Estratégia empírica do artigo

Os autores destacam que DiD padrão pode ser inadequado devido à possível violação de tendências paralelas pré-tratamento. Assim, usam como estratégia principal:

- **DM-LFM** (*Dynamic Multilevel Latent Factor Model*),
- com ATT para tratados e correção para confundimento não observado variante no tempo via fatores latentes,
- sob hipótese de **latent ignorability**.

Além disso, fazem triangulação com:

- DiD,
- regressões Poisson e binomial negativa,
- modelos com efeitos fixos,
- Gsynth,
- placebo temporal (usar 2014 como pseudo-início do tratamento).

# 3. Avaliação com o novo insight

## 3.1 Força de identificação do tratamento

Embora não seja randomizado, o caso é empiricamente forte:

- o paper reconhece a limitação de DiD padrão e usa DM-LFM para lidar com tendências não paralelas;
- há triangulação com diversos modelos (DiD, FE, Poisson, binomial negativa, Gsynth);
- placebo temporal mostra efeito surgindo após 2016, consistente com a intervenção.

## 3.2 Por que este caso pode gerar IVB mais \"clean\"

Sob o critério que você enfatizou (o que importa é a dominância do efeito IVB limpo), este paper é promissor porque:

- o efeito de tratamento é estável em múltiplas especificações, reduzindo a chance de que controles estejam apenas corrigindo um grande confounding residual;
- o desfecho é setorialmente específico (projetos de infraestrutura), o que ajuda a isolar canais substantivos;
- isso aumenta a chance de que, ao testar inclusão/exclusão de certos controles, o componente IVB capturado seja substantivo e não só \"ruído de identificação\".

## 3.3 Ressalvas

Ainda assim, há limites:

- há hipóteses estruturais fortes (latent ignorability);
- decisões políticas de adesão/fundação da AIIB não são aleatórias;
- portanto, \"IVB clean\" aqui é plausível, mas não no grau de um experimento puro.

Em resumo, o caso é melhor classificado como **forte observacional com boa chance de IVB dominante interpretável**.

# 4. Score de adequação ao objetivo atual

```{r tabela-score}
score <- data.frame(
  Criterio = c(
    "Identificação causal observacional",
    "Robustez da evidência do efeito",
    "Chance de IVB dominante interpretável",
    "Utilidade para aplicação didática de IVB",
    "Aderência ao seu novo foco prático"
  ),
  Nota_0a5 = c(4, 4, 4, 4, 4),
  Justificativa = c(
    "DM-LFM + placebo + múltiplas estratégias de robustez",
    "Resultado principal persiste em diferentes modelos",
    "Menor chance de confounding residual dominar totalmente as comparações de controles",
    "Caso útil para decompor mudança de coeficientes com interpretação substantiva",
    "Alto, dado seu foco em efeito IVB limpo dominante"
  ),
  check.names = FALSE,
  stringsAsFactors = FALSE
)

kable(
  score,
  caption = "Tabela 1. Adequação do paper AIIB-World Bank ao novo critério",
  row.names = FALSE
)
```

# 5. Veredito

**Veredito final:** **candidato forte (com ressalvas)** para seu objetivo prático atual.

Uso recomendado:

1. manter como **caso principal** na rodada de papers observacionais fortes;
2. interpretar IVB com transparência sobre as hipóteses estruturais do DM-LFM.

# 6. Fontes e data de acesso

- Artigo analisado (arquivo local): `replication/candidate_papers/impact_of_chinas_aiib_on_the_world_bank.pdf`  
- DOI: 10.1017/S0020818322000327  
- Data de acesso: `r Sys.Date()`.

# 7. Perguntas para próxima iteração

1. Quer que eu já consolide `sqae150` + `AIIB-World Bank` + `Bretton Woods` em um ranking único (mais aderente ao seu novo critério)?  
2. Na próxima rodada, priorizo apenas papers com desenho experimental/quase-experimental forte para maximizar a chance de aplicar seu insight?
