---
title: "Avaliação de Potencial de IVB: Hollyer et al. (2025)"
author: ""
date: "`r Sys.Date()`"
output:
  pdf_document:
    latex_engine: xelatex
    number_sections: true
    keep_tex: false
  html_document:
    toc: true
---

```{r setup, include=FALSE}
knitr::opts_chunk$set(echo = FALSE, message = FALSE, warning = FALSE)
library(knitr)
```

# Q\&A inicial

**Q1. O tratamento principal é plausivelmente exógeno?**  
**A1.** É observacional, mas com identificação causal parcial no desenho (PanelMatch), especialmente para democracias.

**Q2. Com o novo insight (tratamento exógeno), os controles deste artigo são majoritariamente controles de confusão ou potenciais colliders?**  
**A2.** Majoritariamente controles de confusão/seleção. O desenho empírico foi construído para corrigir endogeneidade do tratamento, não para um cenário de tratamento quase aleatório.

**Q3. Este paper tem alto potencial para um estudo de IVB focado em collider em contexto de tratamento exógeno?**  
**A3.** Potencial moderado-baixo. É útil para contraste e para discutir IVB em desenho observacional com seleção forte, mas menos \"clean\" que casos onde confounding residual é menor.

# 1. Visão geral do paper

**Paper:** Hollyer, Pang, Rosendorff e Vreeland (2025), *Political Science Research and Methods*  
**Título:** *Do the Bretton Woods Institutions promote economic transparency?*  
**Pergunta:** Empréstimos do FMI e do Banco Mundial aumentam transparência econômica?  
**Janela temporal:** 1980--2010  
**Amostra efetiva:** 3.750 observações país-ano (125 países)  

**Variável dependente (Y):** índice HRV de transparência econômica.  
**Tratamento (D):** empréstimos dos BWIs (compromissos e desembolsos; versões binária e de tamanho).  

# 2. Especificação empírica relevante

O artigo usa dois blocos:

1. **PanelMatch** para estimativa causal (ATT), com histórico de tratamento e ponderação por covariadas.
2. **Modelos multinível** para associações no painel completo.

Na especificação multinível principal, entram como controles (defasados):

- transparência defasada,
- PIB per capita,
- população,
- PIB,
- comércio/PIB,
- BITs assinados,
- membro da OMC,
- membro do CSNU,
- instabilidade política,
- distância geográfica,
- indicadores regionais,
- tipo de regime.

# 3. Avaliação com o novo insight

## 3.1 Força de identificação do tratamento

O paper trata explicitamente os problemas de identificação:

- os autores mostram associação entre transparência prévia e alocação de empréstimos (problema de seleção);
- reconhecem risco de *carry-over effects* (histórico de empréstimos afeta tratamento futuro e desfecho);
- precisam de PanelMatch para construir contrafactuais com histórico idêntico de tratamento;
- no Banco Mundial, a fração de tratados que encontra pares válidos é baixa (menos de 10\%).

Conclusão: identificação observacional plausível, porém mais sensível a hipóteses e suporte de pareamento do que em casos experimentais.

## 3.2 Potencial de IVB \"clean\" dominante

Com esse desenho, os controles entram sobretudo para mitigar seleção e dinâmica temporal:

- viés de seleção na alocação dos empréstimos;
- heterogeneidade observável entre países/regimes;
- persistência temporal muito forte do desfecho (LDV de transparência ~0,97).

Por isso, a chance de o componente de IVB \"clean\" dominar é menor do que em casos com tratamento mais próximo de exógeno.

## 3.3 Onde ainda pode haver risco de bad controls/collider

Mesmo sem atender ao critério de exogeneidade, há risco metodológico secundário:

- algumas covariadas econômicas defasadas podem já carregar efeitos de empréstimos passados (dado tratamento recorrente), criando possibilidade de ajuste pós-tratamento dinâmico;
- a própria transparência defasada pode absorver parte de trajetórias induzidas por intervenções passadas.

Isso é relevante, mas é um problema de dinâmica e recorrência do tratamento, não o cenário-alvo de "tratamento exógeno + collider por overcontrol".

# 4. Score de adequação ao seu foco prático

```{r tabela-score}
score <- data.frame(
  Criterio = c(
    "Identificação causal observacional",
    "Robustez da evidência do efeito",
    "Chance de IVB dominante interpretável",
    "Utilidade didática para IVB",
    "Aderência ao seu novo foco prático"
  ),
  Nota_0a5 = c(3, 3, 2, 3, 2),
  Justificativa = c(
    "PanelMatch + multilevel abordam seleção e dinâmica, com limitações de suporte",
    "Efeitos aparecem no matching para democracias, mas com divergências entre métodos",
    "Controles ainda atuam fortemente como ajuste de confounding",
    "Bom para discutir IVB em observacional complexo",
    "Médio-baixo para buscar IVB clean dominante"
  ),
  check.names = FALSE,
  stringsAsFactors = FALSE
)

kable(
  score,
  caption = "Tabela 1. Adequação do paper Bretton Woods ao foco prático",
  row.names = FALSE
)
```

# 5. Veredito

**Veredito final:** **candidato moderado-baixo** para seu objetivo principal.

Este paper é útil como:

- caso de contraste metodológico (tratamento endógeno + correções por matching),
- exemplo de como efeitos mudam com diferentes estratégias (PanelMatch vs. multinível).

Mas **não é o melhor laboratório para argumentar que o efeito IVB clean é dominante**.

# 6. Recomendação prática para o pipeline

Para o objetivo atual, recomendo:

1. manter este paper como "caso secundário/contraste";
2. priorizar papers em que D seja mais próximo de choque exógeno;
3. nesses casos, usar IVB para mostrar que controles adicionais podem funcionar como collider ou mediador indevido.

# 7. Fontes e data de acesso

- Artigo analisado (arquivo local): `replication/candidate_papers/do_the_bretton_woods_institutions_promote_economic_transparency.pdf`  
- DOI: 10.1017/psrm.2024.28  
- Data de acesso: `r Sys.Date()`.

# 8. Perguntas para próxima iteração

1. Você quer que eu já faça o mesmo relatório (com este novo critério) para mais 2 papers da pasta `candidate_papers` e entregue um ranking comparativo?  
2. Você prefere que eu transforme este diagnóstico em um template único reutilizável (Rmd) para acelerar as próximas avaliações?
