---
title: "Avaliação de Potencial de IVB: Pinto, Rickard e Vreeland (sqae150)"
author: ""
date: "`r Sys.Date()`"
output:
  pdf_document:
    latex_engine: xelatex
    number_sections: true
    keep_tex: false
  html_document:
    toc: true
---

```{r setup, include=FALSE}
knitr::opts_chunk$set(echo = FALSE, message = FALSE, warning = FALSE)
library(knitr)
```

# Q\&A inicial

**Q1. O tratamento é plausivelmente exógeno?**  
**A1.** Sim. O envolvimento do ator internacional (FMI/UE) é randomizado no experimento pre-post.

**Q2. O artigo depende de um grande bloco de controles para identificação?**  
**A2.** Não. A estratégia central usa randomização + comparação pre-post (diferença-em-diferenças experimental), com comparações simples entre grupos.

**Q3. O potencial de IVB alto (via collider em contexto de tratamento exógeno) é elevado?**  
**A3.** Não é elevado para \"IVB alto\", mas é um benchmark forte de identificação limpa para comparar com casos observacionais.

# 1. Visão geral do paper

**Paper:** Pinto, Rickard e Vreeland, *International Studies Quarterly* (sqae150)  
**Título:** *The Effect of International Actors on Public Support for Government Spending Decisions*  
**País e desenho:** Espanha, survey experimental de painel pre-post (duas ondas).  

**Pergunta:** informar que cortes de gasto são "exigidos" por ator internacional (FMI/UE) aumenta apoio público aos cortes?  

**Variável dependente (Y):** oposição a cortes de gasto (escala Likert de 1 a 7; maior valor = maior oposição).  
**Tratamento principal (D):** cue sobre ator internacional no segundo wave:

- controle: sem ator internacional,
- tratamento 1: cortes exigidos pelo FMI,
- tratamento 2: cortes exigidos pela UE.

# 2. Identificação e estrutura empírica

O paper combina:

1. comparações "post-only" entre grupos;
2. análise pre-post (diferença nas mudanças entre tratamento e controle), análoga a DiD experimental;
3. heterogeneidades por tamanho/composição dos cortes, apoio ao governo e nacionalismo.

O ponto crucial para o seu novo critério é que **o tratamento é randomizado**, reduzindo fortemente preocupação de viés de variável omitida no coeficiente do tratamento.

# 3. Avaliação com o novo insight

## 3.1 Tratamento exógeno: critério atendido

Este paper atende ao filtro que você definiu:

- a atribuição de D (FMI/UE/controle) é experimental;
- a inferência sobre o efeito médio do tratamento não depende de supor ignorabilidade via grande vetor de controles;
- o desenho pre-post ainda ajuda a reduzir heterogeneidade não observada ao nível do indivíduo.

## 3.2 Papel dos controles

Diferente de aplicações observacionais com muitos controles, aqui o núcleo da identificação não precisa de overcontrol. Os cortes por subgrupo (apoio ao governo, nacionalismo) são usados para heterogeneidade substantiva, não como "muleta" para identificar causalidade do tratamento principal.

## 3.3 Risco de collider/IVB

Sob a lógica do IVB, o risco principal apareceria se o artigo condicionasse em variáveis pós-tratamento (mediadores) na equação central. O desenho apresentado minimiza isso.

Assim, o paper é:

- **forte em exogeneidade de D**;
- **moderado como caso de IVB** (faltam controles potencialmente colliders que mudem fortemente \(\hat\beta_D\)).

# 4. Score de adequação ao seu foco prático

```{r tabela-score}
score <- data.frame(
  Criterio = c(
    "Identificação causal do tratamento",
    "Robustez da evidência do efeito",
    "Chance de IVB dominante interpretável",
    "Utilidade didática para IVB",
    "Aderência ao seu novo foco prático"
  ),
  Nota_0a5 = c(5, 4, 2, 4, 3),
  Justificativa = c(
    "Randomização explícita do tratamento (FMI/UE/controle)",
    "Resultados consistentes no desenho pre-post e em comparações complementares",
    "Baixa: desenho principal evita overcontrol e mediação indevida",
    "Excelente benchmark para contraste com estudos observacionais",
    "Bom para calibrar expectativa de IVB em desenho quase-livre de confounding"
  ),
  check.names = FALSE,
  stringsAsFactors = FALSE
)

kable(
  score,
  caption = "Tabela 1. Adequação do paper sqae150 ao novo critério",
  row.names = FALSE
)
```

# 5. Veredito

**Veredito final:** **candidato moderado** no pipeline.

- Como caso de **boa identificação causal**, o paper é forte.
- Como caso de **mudança grande em coeficiente por inclusão de controles potencialmente colliders**, o paper é limitado.

# 6. Uso recomendado no seu pipeline

Este paper funciona melhor como **benchmark de contraste**:

1. mostra um desenho em que D é exógeno e a estimação principal quase não depende de controles;
2. ajuda a comparar com estudos observacionais onde muitos controles são incluídos e o risco de collider é maior;
3. permite argumentar que nem todo paper com boa identificação de D é automaticamente um bom caso para demonstrar IVB alto.

# 7. Fontes e data de acesso

- Artigo analisado (arquivo local): `replication/candidate_papers/sqae150.pdf`  
- DOI: 10.1093/isq/sqae150  
- Data de acesso: `r Sys.Date()`.

# 8. Perguntas para próxima iteração

1. Você quer que eu mantenha o `sqae150` no conjunto final como **caso de contraste** (e não como caso principal de IVB alto)?  
2. Na próxima rodada, priorizo papers observacionais com tratamento quase-exógeno e muitos controles para maximizar a chance de collider relevante?
